【裁判字號】    99,上更(一),78
【裁判日期】    990826
【裁判案由】    重傷害
【裁判全文】
臺灣高等法院高雄分院刑事判決      99年度上更(一)字第78號
上  訴  人
即  被  告  乙○○
選任辯護人  洪幼珍律師
上列上訴人因重傷害案件，不服臺灣高雄地方法院96年度訴字第
2125號中華民國96年10月18日第一審判決（起訴案號：臺灣高雄
地方法院檢察署96年度偵字第8166號），提起上訴，經判決後，
由最高法院發回，本院判決如下：
     主  文
上訴駁回。
     事  實
一、乙○○前於民國94年12月間將新台幣（下同）20萬元出借予
    劉承謀，另將所有之計程車出租予丁○○，惟丁○○未依約
    清償借款本息及租車費用。95年10月24日下午11時35分許，
    在高雄市後火車站，乙○○因不滿丁○○僅給付租車費1 千
    元，尚積欠500 元，乃打電話向丁○○表示解除租車契約，
    並要求丁○○將承租計程車停放在高雄市○○路及九如路口
    ，丁○○遂於同日下午11時40分許將計程車停放至指定地點
    。乙○○為給予丁○○教訓，即基於傷害人身體之故意，手
    持不明物體自丁○○駕駛之計程車後方走至駕駛座車窗外，
    欲以該不明物體自未關閉之車窗擊打坐在車內之丁○○。而
    乙○○客觀上本應能預見及應注意其自未關閉之車窗擊打坐
    在車內之丁○○，適將擊中丁○○之頭、臉部，且人之臉部
    有五官等重要部位，復十分脆弱，倘遭該不明物體擊中將造
    成毀敗或嚴重減損功能之重傷害，然乙○○於氣憤之餘，未
    及縝密思考，即貿然持該不明物體朝丁○○揮打1 下，適擊
    中丁○○之眼窩部位，致劉承謀受有左側眼球挫傷、左側眼
    球水晶體脫位、視網膜剝離等傷害，且丁○○經施以左眼玻
    璃體切除及脫位水晶體移除手術及多次治療後，其左眼之最
    佳矯正視力僅餘0.02或0.03，已無從恢復原有視力，而嚴重
    減損其視能。
二、案經劉承謀訴由高雄市政府警察局三民一分局報請台灣高雄
     地方法院檢察署檢察官偵查起訴。
     理  由
一、證據能力之說明：高雄醫學院附設中和紀念醫院診斷證明書
    均係從事醫療業務之人依其於業務上過程所須製作之病歷紀
    錄文書所記載，因係於通常業務上規律之記載，記錄時亦無
    預見日後將作為證據之偽造動機，其虛偽之可能性較小，且
    如讓製作者以口頭方式在法庭上再重述過去之事實或數據，
    實際上有其困難，具有一定程度之不可代替性，復無顯不可
    信之情況，依刑事訴訟法第159 條之4 規定，上開文書應具
    有證據能力。
二、訊據上訴人即被告乙○○（下稱被告）否認有傷害致重傷害
    犯行，辯稱其因與丁○○發生爭執，不慎以手指揮到丁○○
    之眼睛，其並無持不明物體擊打丁○○等語。
三、經查：
    (一)被告於事實欄所載時間、地點，因與被害人丁○○發生爭
      執，致被害人丁○○受有左側眼球挫傷、左側眼球水晶體
      脫位、視網膜剝離等傷害，經施以左眼玻璃體切除及脫位
      水晶體移除手術及多次治療後，其左眼之最佳矯正視力僅
      餘0.02或0.03，已無從恢復原有視力之事實，業據證人即
      被害人丁○○於原審審理中結證在卷（見原審卷第71－76
      頁），且證人甲○○○○於本院審理中亦結證稱被害人丁
      ○○因眼睛外傷致左側眼球水晶體脫位、視網膜剝離，經
      治療後左眼之最佳矯正視力僅餘0.02或0.03，已無從恢復
      原有視力等語明確（見本院更一卷第74－76頁），並有高
      雄醫學院附設中和紀念醫院診斷證明書、被害人丁○○病
      歷及該院97年1 月4 日高醫附行字第0970000037號函附卷
      可稽（見警卷第8 －9 頁、偵查卷第9 頁、原審卷第31－
      48頁、本院上訴卷第33頁）。至被害人丁○○因為職業駕
      駛人，於98年2 月13日至愛仁醫院審驗結果，其兩眼視力
      均為1.2 ，固有駕駛人審驗暨各項異動登記書在卷可佐（
      見本院卷第51頁），然證人即被害人丁○○於本院審理中
      已結證稱其於審驗視力前，有將視力表暗中記下，且檢查
      左眼時有以右眼偷看等語（見本院更一卷第94頁反面），
      且證人即丙○○醫師於本院審理中亦結證稱被害人丁○○
      之視力係由檢驗師檢查，其僅係在審驗表上蓋章，並未實
      際檢查被害人丁○○之視力等語在卷（見本院更一卷第93
      －94頁），是不得以駕駛人審驗暨各項異動登記書之記載
      認被害人丁○○之左眼視力未嚴重減損其視能。
    (二)被告固辯稱其因與丁○○發生爭執，不慎以手指揮到丁○
      ○之眼睛，其並無持不明物體擊打丁○○等語。然證人即
      被害人丁○○已迭於原審及本院審理中結證係遭被告持不
      明物體擊中眼窩等語在卷（見原審卷第71－76頁、本院更
      一卷第94頁反面－第95頁反面），且證人甲○○○○於本
      院審理中亦結證稱被害人丁○○之左側眼球水晶體脫位、
      視網膜剝離應係一般外傷以後所產生之併發症，主要是外
      力造成，並要有相當的撞擊的力量才有可能，且被害人丁
      ○○當時因還有瘀傷，要有相當大的撞擊才會造成皮下出
      血，如果是指甲揮擊只會造成刮傷等語明確（見本院更一
      卷第74頁－第76頁反面），是被告辯稱其係不慎以手指揮
      到被害人丁○○之眼睛，並無持不明物體擊打等語，即無
      可採。
    (三)又被告係因被害人丁○○未依約清償借款本息及租車費用
      ，95年10月24日復積欠租車費500 元，因而臨時起意毆打
      被害人丁○○，被告實無必致被害人丁○○重傷之動機及
      犯意，況被告係自被害人丁○○駕駛之計程車後方走至駕
      駛座車窗外，驟然自未關閉之車窗擊打坐在車內之被害人
      丁○○，是被告顯係隨機而非瞄準特定目標擊打，且被告
      僅持不明物體擊打被害人丁○○1 下，即未再繼續擊打，
      即難認被告有重傷害被害人丁○○之故意及行為。再衡諸
      被害人丁○○坐在駕駛座上，顯露在車窗範圍部份應為頭
      、臉部，被告客觀上本應能預見及應注意其自未關閉之車
      窗擊打坐在車內之被害人丁○○，適將擊中被害人丁○○
      之頭、臉部，且人之臉部有五官等重要部位，復十分脆弱
      ，倘遭該不明物體擊中將造成毀敗或嚴重減損功能之重傷
      害結果，然被告於氣憤之餘，未及縝密思考，即貿然持該
      不明物體朝車內之被害人丁○○揮打1 下，適擊中被害人
      丁○○之眼窩部位，致被害人丁○○受有左側眼球挫傷、
      左側眼球水晶體脫位、視網膜剝離等傷害，經施以左眼玻
      璃體切除及脫位水晶體移除手術及多次治療後，左眼之最
      佳矯正視力僅餘0.02或0.03，已無從恢復原有視力，被告
      因傷害之犯意及行為致被害人丁○○發生重傷害之加重結
      果，應甚明白，且被害人丁○○之重傷害與被告之傷害行
      為間有因果關係。
    綜上所述，被告傷害人致重傷，事證明確，犯行堪以認定。
四、核被告所為，係犯刑法第277 條第2 項後段之傷害致人重傷
    罪。被告行為雖在96年4 月24日以前，但所犯之罪，依中華
    民國九十六年罪犯減刑條例第3 條第1 項第15款規定不予減
    刑。
五、原審認被告罪證明確，因而適用刑法第277 條第2 項後段之
    規定，並審酌被告僅因與被害人丁○○間之債務糾紛，竟持
    不明物體毆擊被害人丁○○，造成被害人丁○○左眼視力嚴
    重減損而無法彌補之嚴重傷害，亦迄未賠償被害人丁○○達
    成民事和解，惟念及被告前未曾犯罪，有台灣高等法院被告
    前案紀錄表在卷可稽，且僅擊打被害人丁○○1 下等一切情
    狀，量處有期徒刑3 年8 月，又被告持以犯罪之物品既未扣
    案，復無從證明屬被告所有，原判決乃敘明不予宣告沒收。
    認事用法，核無不合，量刑亦屬妥適。被告上訴意旨，否認
    犯傷害致人重傷罪，指摘原判決不當，為無理由，應予駁回
    。
據上論結，應依刑事訴訟法第368條，判決如主文。
本案經檢察官李門騫到庭執行職務。
中    華    民    國    99    年    8     月    26    日
                  刑事第八庭    審判長法  官  洪兆隆
                                      法  官  張盛喜
                                      法  官  郭玫利
以上正本證明與原本無異。
如不服本判決應於收受本判決後10日內向本院提出上訴書狀，其
未敘述上訴理由者，並得於提起上訴後10日內向本院補提理由書
狀（均須按他造當事人之人數附繕本）「切勿逕送上級法院」。
中    華    民    國    99    年    8     月    26    日
                                      書記官  梁美姿
附錄本判決論罪科刑法條
中華民國刑法第277條：
傷害人之身體或健康者，處3 年以下有期徒刑、拘役或1 千元以
下罰金。
犯前項之罪因而致人於死者，處無期徒刑或7 年以上有期徒刑；
致重傷者，處3 年以上10年以下有期徒刑。

司法院資訊處製作；財團法人民間司法改革基金會備份。
